【裁判字號】    98,再易,96
【裁判日期】    981015
【裁判案由】    侵權行為損害賠償
【裁判全文】
臺灣高等法院民事判決                  98年度再易字第96號
    再審    原告  影像電腦股份有限公司
    法定代理  人  甲○○
    再審    被告  技晴產品設計有限公司
    兼法定代理人  乙○○
上列當事人間侵權行為損害賠償事件，再審原告對於中華民國98
年7月21日本院97年度上易字第575號確定判決提起再審之訴，本
院判決如下：
    主  文
再審之訴駁回。
再審訴訟費用由再審原告負擔。
    理  由
一、查本件前訴訟程序係：再審原告提起訴訟，依侵權行為法律
    關係，請求再審被告連帶賠償新台幣（下同）68 萬400元及
    自96年12月1 日起算之法定遲延利息，經臺灣板橋地方法院
    以96年度訴字第2558號判決准許再審原告之全部請求；再審
    被告提起第二審上訴，嗣經本院於98年7月21 日以97年度上
    易字第575 號判決（下稱原確定判決）諭知：廢棄原判決，
    再審原告在第一審之訴及假執行之聲請均駁回，本件訴訟標
    的金額未逾150 萬元，為不得上訴第三審之事件，因而確定
    在案，有第一審判決及原確定判決在卷（本院卷第5-12、29
    -35頁）。再審原告於98年7月27日收受原確定判決之送達，
    有送達證書可參（本院卷第41-42頁），則其於98年8月25日
    提起本件再審之訴，未逾30日不變期間，合先敘明。
二、再審原告主張：原確定判決有民事訴訟法第497 條「如就足
    影響於判決之重要證物漏未斟酌」之再審，因本件重要爭執
    點在於再審被告扣押再審原告模具，是否為合法行使留置權
    ？而再審原告被扣押之7付模具價值高達140萬餘元，再審被
    告主張對再審原告之債權僅有40萬餘元，且所扣押之模具係
    可分之物，再審原告留置2付模具即可，則再審原告留置7付
    模具，有違比例原則及公序良俗，依民法第930 條前段規定
    ，應不許再審原告有此留置權 ，原確定判決竟對高達140萬
    元之留置物價值乙事未予斟酌。另原確定判決認定：再審被
    告係基於再審原告指示修改模具而占有模具，則再審被告修
    改模具後即應返還再審原告，再審被告並無占有之權源，茲
    竟留置系爭模具而與兩造約定牴觸，依民法第930 條後段規
    定，再審被告亦不得行使留置權，原確定判決亦未審酌上開
    事項。另就再審被告主張再審原告積欠其修改模具之費用、
    修改模具之處為何等情，原確定判決均未予調查。聲明：(一)
    本院97年度上易字第575 號確定判決廢棄。(二)上開廢棄部分
    ，再審被告之上訴駁回。
三、本件未行言詞辯論，故無再審被告之聲明或陳述。
四、按依第466 條不得上訴於第三審法院之事件，除前條規定外
    ，其經第二審確定之判決，如就足影響於判決之重要證物，
    漏未斟酌者，亦得提起再審之訴，民事訴訟法第497 條規定
    甚明。而所謂「就足影響於判決之重要證物，漏未斟酌」，
    係指足以影響於判決基礎之重要證物，於前訴訟程序業已提
    出，然未經確定判決加以斟酌，或不予調查或未為判斷，且
    該證物足以動搖原確定判決基礎者而言；上開證物係指：法
    院於認定事實時，為確定事實真偽，使法院能依五官作用調
    查而獲得心證之有形物，包括證書或與之效用相同之物件及
    勘驗物之謂。
五、再審原告主張原確定判決有民事訴訟法第497 條規定之再審
    事由，無非主張：再審被告所留置物品之價值與再審被告對
    其主張之債權顯不相當，有違公序良俗，依民法第930 條規
    定，再審被告應不得行使留置權，原審漏未斟酌留置物之價
    值；兩造對再審被告據以主張行使留置權之修改模具約定有
    所爭執，皆記載於兩造辯論意旨狀，原確定判決未審酌兩造
    辯論意旨狀等節。然查：再審原告未給付再審被告之另案 8
    筆模具工作報酬，雖與系爭模具價金非基於同一法律關係所
    生，然因再審被告係以產品設計為其所營事業，再審原告係
    以電腦及電腦系統規劃設計及有關產品之買賣、進出口業務
    為其所營事業，兩造均係以營利為目的之商人，再審原告亦
    不爭執尚未付清另8筆模具之報酬，則此8筆模具工作報酬即
    屬民法第929 條規定之商人間因營業關係所生之債權，與再
    審被告因營業關係而占有之系爭模具，視為有牽連關係，則
    再審被告在再審原告清償另案8 筆模具積欠費用前，得依法
    就系爭模具主張留置權等情，已經原確定判決於事實及理由
    欄五詳述理由。再審原告雖於訴狀中提及：再審被告留置高
    達140餘萬元模具，而其確信之債權亦僅有40 萬餘元而已，
    顯然不合理之防禦方法，原審未說明取捨意見，要僅屬判決
    不備理由，尚非再審原告指摘之有重要證物漏未斟酌之情形
    。至於辯論意旨狀所載，乃當事人陳述之法律或事實上意見
    ，無法以之供法院直接或間接獲取事實真偽之心證，非屬證
    物，則再審原告執以指摘原確定判決有民事訴訟法第497 條
    未斟酌證物之情事，亦無可採。
六、綜上所述，再審原告主張 ：原確定判決有民事訴訟法第497
    條之再審事由，顯無理由，爰不經言詞辯論，逕以判決駁回
    之。
七、據上論結：本件再審之訴為顯無理由，依民事訴訟法第 502
    條第2項、第78條，判決如主文。
中    華    民    國    98    年    10    月     15   日
                    民事第一庭
                        審判長法  官  張耀彩
                              法  官  盧彥如
                              法  官  林金吾
正本係照原本作成。
不得上訴。
中    華    民    國    98    年    10    月    15    日
                              書記官  張淑芳


司法院資訊處製作；財團法人民間司法改革基金會備份。
